臺灣苗栗地方法院刑事判決　　　　　　　 93年度訴字第436號
公　訴　人　臺灣苗栗地方法院檢察署檢察官
被　　　告　丙○○　原名：劉.
上列被告因偽造文書案件，經檢察官聲請簡易判決處刑（91年度
偵字第983 號、第2947號），本院簡易庭認該案件有應適用通常
程序審判之情形，而依通常程序審判，嗣因被告為有罪陳述，由
本院合議庭裁定改由受命法官依簡式審判程序審理，判決如下：
    主  文
丙○○行使偽造私文書，足以生損害於他人，處有期徒刑壹年伍
月。借據上偽造之「乙○○」署名壹枚及印文壹枚均沒收。
    犯罪事實及理由
一、犯罪事實：
（一）丙○○與乙○○原係夫妻關係（雙方於民國90年9 月7 日
      離婚）。90年8 月28日8 時許，丙○○在苗栗縣苗栗市南
      苗市場與甲○○碰面，丙○○竟基於為自己不法的意圖，
      明知無法提供其夫乙○○親簽的借據，卻向甲○○詐稱可
      以提供其本人與其夫乙○○聯名出具之借據，央求甲○○
      答應借款，甲○○於是陷於錯誤，以為乙○○亦為該筆借
      款之借款人，且因乙○○為公務人員，有還款之固定來源
      ，因而於同日14時許，電匯465 萬元至丙○○指定之帳戶
      ，以為借款之交付。惟丙○○根本無法提供乙○○親簽的
      借據，因而於同日上午某時，在苗栗縣苗栗市○○街17巷
      50號3 樓之2 的住處，自行在借據上偽造「乙○○」之署
      名，並盜蓋其平日所保管「乙○○」之印章，而偽造乙○○之印文，表示乙○○與其共同借款500 萬，足以生損害
      於乙○○。其後就於當日傍晚17時許，在其上述住處，將
      上述偽造之借據交付給甲○○以資取信而行使，因而足以
      生損害於乙○○及甲○○。
（二）91年3 月6 日18時05分許，丙○○在犯罪偵查機關未發現
      其上述犯行之前，即自行前往臺灣苗栗地方法院檢察署向
      檢察官自首申告上述偽造文書部分犯行，而接受裁判。
二、證據名稱：
（一）被告於偵、審中自白。
（二）證人即告訴人甲○○於偵、審中之指、證訴。
（三）證人乙○○於偵查中之證詞。
（四）台灣土地銀行90年8月28日入戶電匯申請書影本1紙。
（五）借據及本票各1紙。
（六）台灣苗栗地方法院檢察署刑事案件申告單1份。
三、量處主刑的理由：
（一）告訴人於本院審理中雖一再表示被告並非單獨犯罪，而是
      與案外人乙○○（檢察官續行偵查中）共同犯罪，但公訴
      人並未以此犯罪事實加以起訴，經本院長達近10個月的通
      常訴訟程序審理，公訴人亦未依告訴人意見更正起訴事實
      而實施公訴，本院亦查無確切充分證據可以直接變更犯罪
      事實之認定。故本案仍應以被告單獨犯罪作為量刑之事實
      基礎。惟此認定並不影響或拘束之後檢察官就案外人乙○○部分之偵查結果，乃屬當然之理，自不待言。在此先予
      敘明。
（二）本件犯罪所造成的損害金額高達460 餘萬元，被告迄今分
      文未償，告訴人表達希望和解的條件僅為在被告之夫或公
      務員擔保下，每月返還2 萬元，返款期長達20 年 以上（
      本院卷第38頁），可為相當合理，並無為難被告之意，但
      被告仍然無法與告訴人達成和解，如量處過輕之刑，明顯
      對告訴人並不公平，亦於社會正義有違，尤其如量處得易
      科罰金之刑，以此犯罪金額，更形同欠缺實質處罰（為此
      之故，公訴人原聲請簡易判決處刑，本院已改以通常訴訟
      程序審理）。
（三）但就另一面而言，金錢借貸本有風險，風險與獲益乃屬相
      對，依告訴人於本院所證（本院卷第92頁），其出借該筆
      金錢，係供設立公司驗資之用，用途並非正當（依公司資
      本充實原則，公司應有充足之自有資本，當不得利用短期
      借款驗資），且實際借款465 萬元，卻書立500 萬元借據
      ，亦有不相當之處，因此亦應對被告予以衡平考量。
（四）又被告於犯後即自首犯罪，於本院審理中亦直接坦白承認
      犯行，未為不實辯解，有效節省不必要的法院調查資源，
      有助於明案速斷之刑事訴訟理想。就此在量刑上應給予適
      當的從輕鼓勵。
（五）審酌前面幾點說明，及本案中其他一切情狀，量處如主文
      所示的主刑刑罰。
四、應適用之法條：
（一）刑事訴訟法第452 條、第273 條之1 第1 項、第299 條第
      1 項前段、第310 條之2 、第454 條第1 項。
（二）刑法第216條、第210條、第339條第1項、第55條後段、第
      62條前段、第219條。
（三）罰金罰鍰提高標準條例第1條前段。
五、本判決係依刑事訴訟法第310 條之2 、第454 條第1 項製作
    ，依法僅記載當事人欄、主文、犯罪事實、證據名稱以及應
    適用之法條。另關於量處主刑部分之理由，因認有必要，特
    別予以另加說明。如不服本判決，應於判決送達之日起10日
    內，向本院提起上訴。
本案經檢察官林映姿到庭執行職務。
中　　華　　民　　國　　94　　年　　8 　　月　　10　　日
                  刑事第三庭  法　官　蔡 志 宏
以上正本證明與原本無異。
本裁定不得抗告。
                              書記官  楊 慧 萍
中　　華　　民　　國　　94　　年　　8 　　月　　12　　日
附記論罪之法條全文：
刑法第210 條（偽造變造私文書罪）
偽造、變造私文書，足以生損害於公眾或他人者，處5 年以下有
期徒刑。
刑法第216條（行使偽造變造或登載不實之文書罪）
行使第210 條至第215 條之文書者，依偽造、變造文書或登載不
實事項或使登載不實事項之規定處斷。
刑法第339 條 （普通詐欺罪）
意圖為自己或第三人不法之所有，以詐術使人將本人或第三人之
物交付者，處5 年以下有期徒刑、拘役或科或併科1 千元以下罰
金。
以前項方法得財產上不法之利益或使第三人得之者，亦同。
前二項之未遂犯罰之。
